【裁判字號】    95,交聲,661
【裁判日期】    951214
【裁判案由】    違反道路交通管理處罰條例聲明異議
【裁判全文】
臺灣臺北地方法院交通事件裁定  九十五年度交聲字第六六一號
異  議  人
即受處分人  乙○○
上列異議人即受處分人因違反道路交通管理處罰條例案件，對臺
北市交通事件裁決所於中華民國九十五月六月二十九日所為之處
分（原處分案號：北市裁二字第裁二二─ＡＥＵ五四六九三○號
），聲明異議，本院裁定如下：
    主  文
異議駁回。
  理  由
一、按行為後法律或自治條例有變更者，適用行政機關最初裁處
    時之法律或自治條例；但裁處前之法律或自治條例有利於受
    處罰者，適用最有利於受處罰者之規定，行政罰法第五條定
    有明文。而違反道路交通管理事件之處罰，本質上為行政罰
    ，自有前開行政罰之基本法即行政罰法之適用，合先敘明。
    查異議人即受處分人乙○○行為後，道路交通管理處罰條例
    業於民國九十五年七月一日修正公布施行，然該條例第五十
    三條關於汽車駕駛人行經有燈光號誌管制之交岔路口闖紅燈
    之違規行為之罰則並未修正，且該條例所增訂之第五十三條
    第二項紅燈右轉之規定，尚與本件違規行為無涉，從而本件
    裁罰自應適用修正前道路交通管理處罰條例之各該規定，理
    應敘明。次按汽車駕駛人，行經有燈光號誌管制之交岔路口
    闖紅燈者，處新臺幣（下同）一千八百元以上五千四百元以
    下罰鍰；又汽車駕駛人有第五十三條所規定之情形者，除依
    原條款處罰鍰外，並予記違規點數三點，修正前道路交通管
    理處罰條例第五十三條、第六十三條第一項第三款分別定有
    明文。又道路交通管理處罰條例所稱之「汽車」，包括機器
    腳踏車在內，同條例第三條第八款亦有規定。
二、本件異議人即受處分人乙○○於九十五年五月三十一日十八
    時五十三分許，騎乘其所有車號ＤＷＮ－三八一號輕型機車
    ，行經有燈光號誌管制之臺北市○○○路三一０巷口闖紅燈
    ，經行經該處之巡邏員警即臺北市政府警察局中山分局中山
    二派出所員警甲○○，以異議人有「紅燈左轉（東向北）」
    之違規行為逕行掣單舉發。異議人於舉發通知單上所載應到
    案日期前向原處分機關提出申訴，經原處分機關函請舉發單
    位調查結果，仍認受處分人所有之上開車輛有前開違規行為
    ，原處分機關乃於九十五年六月二十九日依修正前道路交通
    管理處罰條例第五十三條、第六十三條第一項第一款規定，
    裁處異議人罰鍰一千八百元，並予記違規點數三點。
三、聲明異議意旨略以：異議人騎乘機車自林森北路三一０巷口
    轉出，當時確定是綠燈，但已接近黃燈，異議人左轉約五秒
    後，被員警自後方攔停，表示異議人違規（闖紅燈），當時
    員警回頭看林森北路三一０巷之交通號誌也是綠燈，但員警
    仍堅持異議人闖紅燈云云。
四、訊據異議人乙○○於本院審理時矢口否認有於上開時、地闖
    紅燈之違規行為，辯稱：伊確定行駛時巷口是綠燈云云。惟
    查：異議人於上開時地駕車行經有燈光號誌管制之交岔路口
    闖紅燈之違規事實，業據證人即舉發員警甲○○於本院訊問
    時證稱：「當天我是從林森北路南往北方向行駛，異議人是
    從林森北路三一０巷騎車出來，當時林森北路是綠燈，所以
    巷口一定是紅燈，我就在巷口將異議人攔下並告發紅燈左轉
    」等語綦詳（見本院卷第二二頁背面），按交通員警製單舉
    發違反道路交通管理事件之違規行為，本質上為行政處分，
    而審酌證人甲○○與異議人間素不相識，要無刻意扭曲事實
    恣意違法取締異議人之理。再者，異議人係由林森北路三一
    ０巷口左轉林森北路，與證人甲○○駕車巡邏方向正好為該
    交岔路口之垂直兩側，即若證人行經之林森北路交通號誌為
    綠燈，則上開巷口之燈號要無為綠燈之可能，又依異議人所
    提出該交叉路口錄影影片之勘驗結果，上開路口交通燈號正
    常，無故障，號誌曾有短暫秒數呈現均為紅燈狀況，業據本
    院勘驗屬實（見本院卷第二二頁背面），亦徵證人上開所證
    各節符實可採。是異議人辯稱行駛方向是綠燈云云，殊難採
    信。
五、綜上所述，異議人確有於上開時地駕車行經有燈光號誌管制
    之交叉路口闖紅燈之違規行為，從而，原處分機關依修正前
    道路交通管理處罰條例第五十三條、第六十三條第一項第三
    款規定，裁處異議人罰鍰一千八百元，並記違規點數三點，
    核無違誤，本件異議為無理由，自應將其異議駁回。
據上論斷，應依道路交通案件處理辦法第十九條，裁定如主文。
中    華    民    國  九十五  年  十二    月   十四   日
                      交通法庭法  官  劉煌基
以上正本證明與原本無異。
如不服本裁定，應於裁定送達後五日內向本院提出抗告狀。
                              書記官  陳豪達
中    華    民    國  九十五  年  十二    月   十四   日


司法院資訊處製作；財團法人民間司法改革基金會備份。
